臺灣臺中地方法院刑事判決　　　　　　 96年度訴緝字第542號
公　訴　人　臺灣臺中地方法院檢察署檢察官
被　　　告　乙○○
上列被告因偽造文書案件，經檢察官提起公訴（88年度偵字第19
199、19200、19201、19202號、90年度偵字第4262號），本院合
議庭裁定由受命法官獨任進行簡式審判程序，判決如下：
    主    文
乙○○共同行使偽造私文書，足以生損害於他人，累犯，處有期
徒刑參月，如易科罰金，以銀元參佰元即新臺幣玖佰元折算壹日
。如附表二所示內容之「在職證明書」內所蓋用偽造之「長勝水
電工程股份有限公司」之印章及印文各壹枚、負責人「蕭進財」
之印章及印文各壹枚，均沒收。
    犯罪事實
一、乙○○曾於民國76年間犯偽造文書罪，經本院判處有期徒刑
    3年2月，並依中華民國八十年罪犯減刑條例減為有期徒刑1
    年7月確定，至85年8月22日始執行完畢。乙○○因需現金使
    用，而於86年10月間知悉中福興業有限公司（設台中市○○
    路○段81號6樓C室，下稱中福公司）可代辦信用貸款後，與
    該公司某簡姓成年人之業務員（由檢察官另行偵辦）接洽，
    而明知其不符可申請信用貸款之條件。另中福公司對外雖以
    銷售靈骨塔為其所營事業，實際上卻係經營代辦信用貸款之
    業務，且各業務員每辦成1件貸款，即可向該公司領取新台
    幣（下同）1萬5千元不等之佣金。詎乙○○為取得信用貸款
    ，竟與圖牟上述佣金之該簡姓業務員基於行使偽造私文書以
    詐欺取財之共同犯意聯絡，且夥同該公司之業務員陳暐庭（
    原名陳思惠，由本院另案審理）及某真實身分不詳、人稱「
    林先生」之成年男子基於共同偽造私文書及特種文書之犯意
    聯絡，由簡姓業務員提供乙○○之年籍資料，經陳暐庭交付
    「林先生」後，於不詳時、地偽造如附表一所示內容，以乙
    ○○為所得人之各類所得扣繳暨免扣繳憑單（下稱扣繳憑單
    ）2紙；另偽造「長勝水電工程股份有限公司」（下稱長勝
    公司）及其負責人「蕭進財」之印章各1枚後，再接續蓋用
    在如附表二所示之在職證明書上，而偽造乙○○在長勝公司
    擔任工程部經理之在職證明書1份。嗣乙○○即於86年11月6
    日，在前台中市第十一信用合作社（下稱十一信），經該社
    對保人員涂其弘核辦對保時，同時持上開偽造之扣繳憑單、
    在職證明書向十一信申辦「歡心理財」免保人消費性貸款30
    萬元，致該社之承辦人誤認上述偽造資料為真，陷於錯誤，
    依該社歡心理財免保人消費性貸款辦法准予貸款30萬元，並
    核撥完畢，而足以生損害於長勝公司、其負責人蕭進財及十
    一信。嗣因警方於88年1月27日至台中市○○路○段81號6樓
    查獲中福公司涉嫌違反公司法，再向十一信調取乙○○之擔
    保放款保管書件資料袋後，始查悉上情。
二、案經臺中縣警察局烏日分局報請臺灣臺中地方法院檢察署檢
    察官偵查起訴及該署檢察官主動檢舉偵查起訴。
    理    由
一、被告乙○○經本院訊問後，坦承前揭犯行無誤，而為認罪之
    表示。經查：
    (一)洽借前揭歡心理財免保人消費性之借款人，應知悉中福公
      司之業務員為其準備假造之扣繳憑單及服務（在職）證明
      書乙節，業據證人即中福公司業務員石惠禎、江銘章、邱
      春龍、王宥筌、王緒宏、廖子淇、莊家蓉、郝鎮西、張芝
      偉、王清華及賴金華等人於偵查中證述甚詳，核與被告乙
      ○○於本院審理時，供承其確未在長勝公司任職等語相符
      （見本院卷第49頁），故前述扣繳憑單2紙及在職證明書1
      份俱係出於偽造之事實，已明確無疑。
    (二)又證人陳暐庭於臺灣臺中地方法院檢察署87年度偵字第26
      448號案偵查中供稱：取得扣繳憑單之方法有2種，1種是
      向他人購買，1種是自己用手寫。向他人購買部分，每天
      都會有1個林先生打電話來問伊是否需要扣繳憑單，伊提
      供林先生資料後，林先生就會交給伊所需的扣繳憑單，至
      於扣繳憑單上之資料，有些是由熱河路分公司的同事冒充
      稅務員打電話去查詢的，有些是依據名片上的資料；自己
      用手寫部分，伊曾看過文心路的同事用手寫過等語（見上
      開案號偵查卷第70－72頁，及88年度偵字第4500號起訴書
      ）。後陳暐庭於89年7月27日本院89年度訴緝字第520號案
      審理時，又結證稱：「我是中福公司的總機及業務員，我
      們在跟十一信辦理對保的時候，公司會提供一些假的工作
      證明及報稅資料，都是由業務員自己去設計提供，不一定
      是公司同意製作，對保之前都會跟貸款人說明這些是假的
      資料，跟他們套好，要他們配合，對保時貸款人應該都知
      道，因為還要辦理電話徵信，十一信也會詳細審核，沒有
      核准的也有很多。」等語。可見前述如附表一所示偽造之
      扣繳憑單2紙、如附表二所示偽造之在職證明書1份，乃被
      告與該名簡姓業務員、陳暐庭及真實身分不詳、稱為「林
      先生」之成年男子所共同偽造。
    (三)再者，被告行使前述偽造之私文書，而向十一信貸得30萬
      元乙節，則有如附表一、二所示扣案之扣繳憑單及在職證
      明書、臺中市第十一信用合作社歡喜心理財免保人消費性
      貸款借款申請書、委託書、臺中市第十一信用合作社授信
      約定書、臺中市第十一信用合作社徵信報告表、臺中市第
      十一信用合作社消費性貸款個人信用等級評定表暨應檢附
      資料表附卷可證。
    (四)綜合前述，本件事證已明，被告前揭犯行，已足可認定。
二、查被告乙○○行為後，刑法已於94年1月7日修正，並於同年
    2月2日公布，且自95年7月1日起施行。按行為後法律有變更
    者，適用行為時之法律，但行為後之法律有利於行為人者，
    適用最有利於行為人之法律，修正後即現行刑法第2條第1項
    訂有明文。次按比較新舊法，應就罪刑有關之共犯、未遂犯
    、想像競合犯、牽連犯、連續犯、結合犯，以及累犯加重、
    自首減輕暨其他法定加減原因（如身分加減）與加減例等一
    切情形，綜其全部罪刑之結果而為比較，亦有最高法院95年
    5月23日第8次刑庭會議決議可資參照。茲就上述刑法修正施
    行後，與本案適用有關之條文，比較說明如下：
    (一)法定刑中罰金刑部分：
      修正前刑法第33條第5款之規定「罰金：（銀元）一元以
      上」，已修正為：「罰金：新臺幣一千元以上，以百元計
      算之」，經予比較後，顯以修正前即行為時法較有利於被
      告。
    (二)牽連犯部分：
    　原刑法第55條後段關於牽連犯之規定業已刪除，則有關被
      告所犯行使偽造私文書及詐欺取財等2罪，依新法即須數
      罪併罰，此部分經予比較後，顯亦以舊法牽連犯之規定較
      有利於被告。
    (三)易科罰金之折算標準：
    　修正前刑法第41條第1項前段規定：「犯最重本刑為五年
      以下有期徒刑以下之刑之罪，而受六個月以下有期徒刑或
      拘役之宣告，因身體、教育、職業、家庭之關係或其他正
      當事由，執行顯有困難者，得以一元以上三元以下折算一
      日，易科罰金。」且被告行為時之易科罰金折算標準，即
      修正前罰金罰鍰提高標準條例第2條前段（現已刪除），
      就其原定數額提高為1百倍折算1日，則本件被告行為時之
      易科罰金折算標準，應以銀元3百元折算一日，經折算為
      新臺幣後，應以新臺幣9百元折算為一日。惟修正後刑法
      第41條第1項前段則規定：「犯最重本刑為五年以下有期
      徒刑以下之刑之罪，而受六個月以下有期徒刑或拘役之宣
      告者，得以新臺幣一千元、二千元或三千元折算一日，易
      科罰金。」是比較修正前後之易科罰金折算標準，以95年
      7月1日修正公布施行前之規定，較有利於被告。
    (四)案經就與被告罪刑有關之罰金刑、牽連犯及易科罰金之折
      算標準等一切情形，綜合其全部罪刑之結果而為比較後，
      應以修正前之刑法有利於被告，故本件應依刑法第2條第1
      項前段，適用上述修正前之刑法對被告論罪科刑。
    (五)查扣繳憑單乃刑法第210條所稱之私文書，服務證明書及
      在職證明書則屬同法第212條之特種文書。故核被告所為
      ，係犯刑法第216條、第210條行使偽造私文書罪，同法第
      216條、第212條之行使偽造特種文書罪及同法第339條第1
      項之詐欺取財罪。被告與該名簡姓業務員等2人間就前揭
      全部犯行，及其2人與陳暐庭及「林先生」之成年男子間
      就偽造私文書及特種文書等部分，分別具有犯意聯絡及行
      為分擔，均為共同正犯。又被告偽造印章乃偽造文書之部
      分行為，且其偽造私文書、特種文書之低度行為，應各為
      行使之高度行為所吸收，均不另論罪。再者，被告同時地
      行使偽造私文書及行使偽造特種文書，係一行為觸犯數罪
      名，為異種想像競合犯，依刑法第55條，應從較重之行使
      偽造私文書罪論處；至其所犯行使偽造私文書罪與詐欺取
      財罪間，有方法、目的之牽連關係，應依修正前刑法第55
      條後段，從一重之行使偽造文書罪處斷。爰審酌被告犯罪
      之動機、目的、手段、方法、所生危害、所得財物及犯後
      態度等一切情狀，量處如主文所示之刑，並諭知如易科罰
      金之折算標準；另被告係於中華民國九十六年罪犯減刑條
      例施行前經通緝，而於96年10月22日為警方緝獲，並非自
      動歸案接受審判，故依該條例第5條之規定，不得減刑，
      併予敘明。如附表二所示內容之「在職證明書」內，所蓋
      用偽造之「長勝水電工程股份有限公司」及其負責人「蕭
      進財」印章各1枚，並無任何證據可認已經滅失，與經蓋
      用上述印章所偽造之「長勝水電工程股份有限公司」及其
      負責人「蕭進財」印文各1枚，均應依刑法第219條諭知沒
      收。至如附表一所示內容之扣繳憑單2紙及附表二所示之
      在職證明書1份，因已為被告持向十一信辦理貸款申請，
      而非被告所有，故均不諭知沒收。
據上論斷，應依刑事訴訟法第273條之1第1項、第299條第1項前
段，刑法第2條第1項前段、第28條、第216條、第210條、第212
條、第339條第1項、（修正前）第55條、第47條第1項、（修正
前）第41條第1項前段、第219條，刑法施行法第1條之1，（修正
前）罰金罰鍰提高標準條例第2條，現行法規所定貨幣單位折算
新臺幣條例第2條，判決如主文。
本案經檢察官甲○○到庭執行職務。
中　　華　　民　　國　　96　　年　　12　　月　　7 　　日
                        刑事第十二庭  法  官  莊深淵
上正本證明與原本無異。
如不服本判決，應於收受送達後10日內向本院提出上訴書狀（應
敘述具體理由並附繕本）。
上訴書狀如未敘述理由，應於上訴期間屆滿後20日內補提理由書
於本院。
                                      書記官  廖碩薇
中　　華　　民　　國　　96　　年　　12　　月　　7 　　日
附錄論罪科刑法條
中華民國刑法第216條
（行使偽造變造或登載不實之文書罪）
行使第210條至第215條之文書者，依偽造、變造文書或登載不實
事項或使登載不實事項之規定處斷。
中華民國刑法第210條
（偽造變造私文書罪）
偽造、變造私文書，足以生損害於公眾或他人者，處5年以下有
期徒刑。
附表一：
┌──┬───┬───┬───┬──┬──────┬─────┬────┐
│編號│所得人│給付總│扣繳稅│年度│申報單位    │扣繳義務人│業務員  │
│    │姓 名 │額（新│額（新│    │            │          │行使日期│
│    │      │臺幣）│臺幣）│    │            │          │        │
├──┼───┼───┼───┼──┼──────┼─────┼────┤
│一  │乙○○│652745│24110 │ 85 │長勝水電工程│蕭進財    │簡先生  │
│    │      │元    │元    │    │股份有限公司│          │86.11.06│
├──┼───┼───┼───┼──┼──────┼─────┼────┤
│二  │同上  │180000│0元   │同上│同上        │同上      │均同上  │
│    │      │元    │      │    │            │          │        │
└──┴───┴───┴───┴──┴──────┴─────┴────┘
附表二：
┌─────┬────┬──────┬───┬────┬────────┐
│在職人姓名│所任職位│服務單位    │負責人│證明日期│在職證明書之字號│
├─────┼────┼──────┼───┼────┼────────┤
│ 乙○○   │工程部經│長勝水電工程│蕭進財│86.10.08│職證字第012號   │
│          │理      │股份有限公司│      │        │                │
└─────┴────┴──────┴───┴────┴────────┘
